【裁判字號】    92,易,57
【裁判日期】    920423
【裁判案由】    侵占
【裁判全文】
臺灣宜蘭地方法院刑事判決                            九十二年度易字第五七號
    公  訴  人  臺灣宜蘭地方法院檢察署檢察官
    被      告  乙○○
右列被告因侵占案件，經檢察官提起公訴（九十一年度偵緝字第一五三號），本院判
決如左：
    主  文
乙○○意圖為自己不法之所有，而侵占自己持有他人之物，處有期徒刑月，如易科
罰金，以佰元折算壹日。
    事  實
一、乙○○於民國九十年七月間，受其友人丙○○所託代為調現週轉，而由丙○○交
    付其所持有之發票人林豔輝、付款人為台北國際商業銀行宜蘭分行、帳號為六三
    九六九三號、票號ＱＣ0000000號、面額新台幣（以下同）七萬三千元、
    發票日為民國九十年九月十五日之支票一紙予乙○○，乙○○旋即持該支票向不
    知情之甲○○調現，甲○○於同年月某日將七萬三千元之款項悉數交予乙○○後
    ，詎乙○○竟意圖為自己不法所有，未將所得款項轉交予丙○○，反將之侵占入
    己。嗣因丙○○不知該紙支票下落，且遍尋不著乙○○，為阻止前開支票遭人提
    領，乃於九十年八月二十四日至台北國際商業銀行宜蘭分行，以上開支票於九十
    年八月二十日在宜蘭縣羅東鎮遺失，至今仍未尋獲為由，填具遺失票據申報書，
    辦理票據掛失止付，後因該紙支票由甲○○輾轉交由不知情之蘇山河於九十年九
    月二十日向台灣企銀羅東分行代為提示而未獲兌現，始知悉上情。
二、案經臺灣宜蘭地方法院檢察署檢察官自動檢舉偵查起訴。
    理  由
一、訊據被告乙○○固坦承受丙○○委託，自丙○○處收受前開支票後，將之交付甲○○調現週轉等情不諱，惟矢口否認有右揭侵占犯行，並辯稱：支票是丙○○交
    給伊的，因為丙○○有欠伊一些錢，說有調到錢則將其中一部分還給伊，剩下三
    萬多元就給丙○○，但伊並沒有拿到甲○○的現金七萬三千元，是甲○○說有個
    朋友叫江阿源，甲○○將支票拿去要調現，但是甲○○沒有將錢將給伊云云，然
    查：
  (一)前開支票係由林艷輝簽發後，並由丙○○交付乙○○調現週轉，乙○○再將支票
    交付甲○○，甲○○則將支票交付蘇山河，嗣丙○○因不知該紙支票下落之情形
    下，於九十年八月二十四日至台北國際商業銀行宜蘭分行，以該紙支票業於九十
    年八月二十日在宜蘭縣羅東鎮遺失，填具遺失票據申報書，辦理票據掛失止付等
    情，業據證人林艷輝、蘇山河於偵訊中分別證述在卷（九十一年度偵字第一八二
    號偵查卷九十一年一月二十三日偵訊筆錄、九十一年二月四日偵訊筆錄），並有
    遺失票據申請書影本二份、掛失止付票據提示人資料查報表、宜蘭縣票據交換所
    退票理由單、支票影本各一份在卷可稽。
  (二)證人丙○○於偵訊中證稱：伊拿支票向乙○○調現，乙○○拿支票後說要向朋友
    調現，結果一去不回。伊找不到乙○○才去銀行掛失止付，後來找到乙○○要到
    銀行撤銷掛失，銀行說要把支票拿去才可以，而乙○○拿不出此張支票等語（參
    見九十一年度偵字第一八二號卷九十一年一月二十三日偵訊筆錄）；而證人甲○○於本院調查時證稱：於九十年七月間被告支票說急著要現金，要伊幫忙調現，
    被告將支票交給伊時已經是下午所以無法查詢支票紀錄，於第二天早上伊打電話
    詢問該支票是否拒絕往來，銀行說沒有拒絕往來但有退補票紀錄，伊認為可以收
    下這張票所以通知被告來拿錢。伊先將支票轉給蘇山河以清償借款，當蘇山河將
    票軋進去發現被辦理遺失，所以蘇山河將支票還伊，之後伊要找被告都找不到，
    後來銀行跟伊說戶頭還在，不是拒絕往來戶，因此伊到地檢署申告等語（參見本
    院九十二年三月七日訊問筆錄），依證人丙○○、甲○○之證述，被告確自丙○○處受收前開支票後，持向甲○○調現週轉無訛。再被告乙○○經送請法務部調
    查局進行測謊後，認「乙○○稱：甲○○未將票款七萬三千元交給渠。上述問題
    經測試呈情緒波動反應，研判有說謊」，有該局九十一年十二月三十一日調科參
    字第○九一○○七六三二三○號測謊報告書一紙在卷可參。綜上所陳，本件事證
    明確，被告犯行堪以認定，應依法論科。
二、核被告乙○○所為，係犯刑法第三百三十五條第一項侵占罪。爰審酌被告犯罪之
    目的、手段、犯罪所生之損害，及犯罪後仍飾詞卸責等一切情狀，量處如主文所
    示之刑，並諭知易科罰金之折算標準，以示懲儆。
據上論斷，應依刑事訴訟法第二百九十九條第一項前段，刑法第三百三十五條第一項
、第四十一條第一項前段，罰金罰鍰提高標準條例第一條前段、第二條判決如主文。
本案經檢察官賴慶祥到庭執行職務
中      華      民      國    九十二    年      四      月    二十三    日
                                  臺灣宜蘭地方法院刑事第二庭
                            審判長法  官  黃  永  勝
                                              法  官  郭  顏  毓
                                              法  官  辜  漢  忠
右正本證明與原本無異。
如不服本判決，應於判決送達後十日內，向本院提出上訴狀。（應附繕本）
                                              書記官  林  秀  麗
中      華      民      國    九十二    年      四      月    二十四    日
附錄本案論罪科刑法條全文：
刑法第三百三十五條第一項
意圖為自己或第三人不法之所有，而侵占自己持有他人之物者，處五年以下有期徒刑
、拘役或科或併科一千元以下罰金。


司法院資訊處製作；財團法人民間司法改革基金會備份。
